【裁判字號】    97,重訴,67
【裁判日期】    971224
【裁判案由】    違反槍砲彈藥刀械管制條例
【裁判全文】
臺灣高雄地方法院刑事判決              97年度重訴字第67號
公  訴  人  臺灣高雄地方法院檢察署檢察官
被      告  乙○○
選任辯護人  王家鈺律師
上列被告因違反槍砲彈藥刀械管制條例案件，經檢察官提起公訴
（97年度偵字第20903 號），本院判決如下：
    主  文
乙○○未經許可，製造可發射金屬具有殺傷力之氣體動力式長槍
，處有期徒刑壹年陸月，併科罰金拾萬元，罰金如易服勞役，以
新臺幣壹仟元折算壹日。緩刑伍年。扣案之氣體動力式長槍壹支
（槍枝管制編號：0000000000）、瓦斯鋼瓶伍瓶及鋼
珠貳拾顆均沒收。
    事  實
一、乙○○於民國97年3 月底、4 月初某日，在雅虎拍賣網站，
    以新臺幣（下同）3,500 元之價格，購得不具殺傷力之SP10
    0 型玩具長槍1 支，惟因該槍枝之性能不強，射擊力道不大
    ，無法用以射擊鳥類等物，其藉由雅虎知識網得知將玩具槍
    枝內裝彈簧以強力彈簧更換，可使槍枝機械性能增強、力道
    增鉅之訊息後，明知可發射金屬具有殺傷力之槍砲，係槍砲
    彈藥刀械管制條例所列管之槍枝，非經中央主管機關內政部
    許可，不得製造、持有，竟因一時好奇，短於失慮，基於製
    造可發射金屬具有殺傷力之氣體動力式長槍的犯意，於同年
    4 月初某日，在雅虎拍賣網站，以300 元之價格購得強力彈
    簧，隨後在其位於高雄縣橋頭鄉○○路過山巷3 號住處，以
    更換彈簧之方式，將前揭玩具長槍改造為可發射金屬具有殺
    傷力之氣體動力式長槍（槍枝管制編號：0000000000）。嗣
    於97年6 月11日下午4 時30分許，為警持臺灣高雄地方法院
    法官核發之搜索票在上址查獲，並扣得上開改造完成之氣體
    動力式長槍1 支及其所有供上開槍枝使用之瓦斯鋼瓶5 瓶、
    鋼珠20顆等物。
二、案經臺中市警察局第四分局報告臺灣高雄地方法院檢察署檢
    察官偵查起訴。
    理  由
一、本判決後述所引用之證據資料，其中傳聞證據部分，縱無刑
    事訴訟法第159 條之1 至第159 條之4 或其他規定之傳聞證
    據例外情形，亦因檢察官、被告乙○○及其辯護人或同意可
    作為證據使用，或未聲明異議，依刑事訴訟法第159 條之5
    第1 項、第2 項之規定，本院審酌該證據作成之情況，認為
    適當，應得為證據。
二、上揭事實，業據被告於本院審理時坦承不諱，並有槍枝初步
    檢視照片4 張、臺中市警察局槍枝初步檢式報告表、扣押物
    品目錄表各1 份、雅虎拍賣網站得標通知書、得標頁面2 份
    、被告雅虎會員資料1 份在卷可稽及氣體動力式長槍（槍枝
    管制編號：0000000000）1 支、瓦斯鋼瓶5 瓶及鋼珠20顆扣
    案可證。又上開槍枝經送鑑定後，認係氣體動力式槍枝，以
    小型高壓氣體鋼瓶內氣體為發射動力，經以金屬彈丸測試，
    其中彈丸（直徑6.0mm 、重量0.88公克）最大發射速度為17
    8 公尺/ 秒，計算其動能為13焦耳，換算其單位面積動能為
    49焦耳/ 平方公分。而依司法院秘書長81年6 月11日祕台廳
    (二)字第06985 號函釋，認殺傷力之標準為在最具殺傷力之適
    當距離，以彈丸可穿入人體皮肉層之動能為基準。而依日本
    科學警察研究所之研究結果，認彈丸單位面積動能達20焦耳
    / 平方公分則足以穿入人體皮肉層，有卷附內政部警政署刑
    事警察局97年7 月15日刑鑑字第0970091653號槍彈鑑定書可
    證，是以上開槍枝經被告購入，並更換強力彈簧後，確已具
    有殺傷力，應屬無疑。綜上，足認被告之自白與事實相符，
    應堪置信。本件事證明確，被告犯行堪以認定。
三、按所謂製造包括創製、改造、組合、混合、化合等行為在內
    ，已損壞之零件加以修理亦屬製造，改造行為亦屬製造行為
    之一種，最高法院86年度臺上字第7558號、92年度臺上字第
    924 號判決意旨參照。被告將原不具殺傷力之SP100 型玩具
    長槍，更換內裝彈簧為強力彈簧，使之成為可發射金屬具殺
    傷力之氣體動力式長槍，自屬於製造之行為。又按可發射金
    屬而具有殺傷力之氣體動力式長槍，係屬槍砲彈藥刀械管制
    條例第4 條第1 項第1 款之其他可發射金屬或子彈具有殺傷
    力之各式槍砲，是被告未經許可而製造，核其所為，係犯槍
    砲彈藥刀械管制條例第8 條第1 項之未經許可製造可發射金
    屬而具有殺傷力之氣體動力式長槍罪。被告未經許可製造可
    發射金屬而具有殺傷力之扣案氣體動力式長槍後，又持有上
    開槍枝之低度行為，應已被其未經許可製造可發射金屬而具
    有殺傷力之氣體動力式長槍之高度行為所吸收，不另論罪。
    按槍砲彈藥刀械管制條例第18條第4 項前段規定「犯本條例
    之罪，於偵查或審判中自白，並供述全部槍砲、彈藥、刀械
    之來源及去向，因而查獲或因而防止重大危害治安事件之發
    生者，減輕或免除其刑。」依其犯罪形態，倘該槍砲、彈藥
    、刀械已經移轉持有，而兼有來源及去向者，固應供述全部
    之來源及去向，始符合上開規定。倘其犯罪行為，僅有來源
    而無去向，或僅有去向而無來源者，祇要供述全部來源，或
    全部去向，因而查獲或因而防止重大危害治安事件之發生時
    ，即符合減輕或免除其刑之規定，並非謂該犯罪行為，必須
    兼有來源及去向，始有該條項之適用。否則情節較重者（兼
    有來源及去向），合於減免之規定，情節較輕者（僅有來源
    而無去向，或僅有去向而無來源），反而不合於減免之規定
    ，豈不造成輕重失衡，最高法院96年臺上字第7613號判決意
    旨可資參照。查被告業於偵訊及本院審理時自白犯行，且被
    告購入槍枝、強力彈簧之來源，係自雅虎拍賣網站上特定之
    網路商家，此有得標通知書、得標頁面2 份、被告雅虎會員
    資料1 份在卷可稽，是堪認被告業已供述全部來源，並因而
    得防止重大危害治安事件之發生，合於槍砲彈藥刀械管制條
    例第18條第4 項之規定，爰依該條規定減輕其刑。又被告於
    本院審理時坦承犯行，頗有悔意，且因一時失慮觸法，以其
    所犯本案法定最輕刑度5 年以上有期徒刑，併科新臺幣1,00
    0 萬元以下罰金之罪，不可謂之不重，而被告製造槍枝之行
    為並非為擁槍自重或危害治安，僅係因一時好奇而自行以更
    換強力彈簧之方式改造槍枝，所改造而成之氣體動力式長槍
    ，係以槍機內器室填充高壓氣體為發射動力發射鋼珠，相較
    於使用具有彈頭、彈殼及火藥之子彈之改造槍枝而言，其殺
    傷力顯然較為輕微而有限，且從未持槍進而侵害他人法益，
    是本院認被告之犯罪情節，即令處以最低刑度，仍有致情法
    失平之處，乃屬情輕法重，爰依刑法第59條規定酌予減輕其
    刑，並依法遞減之。爰審酌被告無前科紀錄，品行良好，有
    臺灣高等法院被告前案紀錄表1 份附卷可稽，雖其製造本件
    扣案之氣體動力式長槍，已危害社會治安及安全，惟念及被
    告係因一時失慮及好奇心之犯意動機及其犯罪後坦承犯行，
    犯後態度良好等一切情狀，量處如主文所示之刑，及就所處
    罰金刑部分，諭知易服勞役之折算標準，以示懲儆。又被告
    品行良好，已如前述，且被告先前就學期間，操性良好，再
    三獲獎，現今則在精誠資訊股份有限公司擔任電腦工程師一
    職，有正當工作，平日亦與鄰里合睦，熱心公益，此有在學
    成績表1 份、獎狀影本3 份、員工在職證明書、捐助名冊及
    實物照片、村長證明書各1 紙在卷可參，可見被告確實尚非
    不知上進之人，而其係因一時好奇，短於思慮致罹刑章，犯
    罪尚能坦承犯行，並捐款150,000 元予財團法人罕見疾病基
    金會，表示悔意，有財團法人罕見疾病基金會收據1 紙在卷
    可查，經此偵審科刑之教訓後，當知所警惕，信無再犯之虞
    ，再刑罰固屬國家對於犯罪之人，以剝奪法益之手段所加諸
    公法之制裁，惟其積極目的，則在預防犯人之再犯，故對於
    初犯，惡性未深者，若因偶然觸法，即置諸刑獄自非刑罰之
    目的，另再考量被告現有正當之職業，上有父母，下有妻小
    ，且一女罹患先天性脊椎側彎症，亟需被告之照料，此有戶
    籍謄本、住院診療計畫說明書、手術同意書及麻醉同意書各
    1 紙附卷可參，是本院認前開宣告之刑以暫不執行為適當，
    併依刑法第74條第1 項第1 款之規定，宣告不附負擔之緩刑
    5 年，以啟自新。末查，扣案之氣體動力式長槍（槍枝管制
    編號：0000000000）1 支，業經鑑定具有殺傷力，已詳如前
    述，自屬違禁物，應依刑法第38條第1 項第1 款規定宣告沒
    收；另扣案之瓦斯鋼瓶5 瓶及鋼珠20顆為被告所有預供上開
    氣體動力式長槍製造動力發射使用之物，業經被告陳述在卷
    ，爰併依刑法第38條第1 項第2 款規定，宣告沒收之。
據上論斷，應依刑事訴訟法第299 條第1 項前段，槍砲彈藥刀械
管制條例第8 條第1 項、第18條第4 項，刑法第11條、第42條第
3 項、第59條、第74條第1 項第1 款、第38條第1 項第1 、2 款
，判決如主文。
本案經檢察官甲○○到庭執行職務。
中    華    民    國    97    年    12    月    24    日
                  刑事第十庭    審判長 法  官  莊松泉
                                       法  官  李俊霖
                                       法  官  顏銀秋
如不服本判決應於收受判決後10日內向本院提出上訴書狀，並應
敘述具體理由。其未敘述上訴理由者，應於上訴期間屆滿後20日
內向本院補提理由書(均須按他造當事人之人數附繕本)「切勿逕
送上級法院」。
中    華    民    國    97    年    12    月    24    日
                                       書記官  董明惠
附錄論罪科刑法條：
槍砲彈藥刀械管制條例第8條第1項
未經許可，製造、販賣或運輸鋼筆槍、瓦斯槍、麻醉槍、獵槍、
空氣槍或第4 條第1 項第1 款所定其他可發射金屬或子彈具有殺
傷力之各式槍砲者，處無期徒刑或5 年以上有期徒刑，併科新臺
幣1 千萬元以下罰金。


司法院資訊處製作；財團法人民間司法改革基金會備份。
